臺灣臺南地方法院刑事判決
111年度交簡上字第15號
上  訴  人  臺灣臺南地方檢察署檢察官
上  訴  人
即  被  告  歐陽榮慶


輔  佐  人  歐陽慈美
上列上訴人因被告過失傷害案件，不服本院110年度交簡字第174
2號中華民國110年11月29日第一審刑事簡易判決（聲請簡易判決
處刑案號：110年度調偵字第1070號），提起上訴，本院管轄之
第二審合議庭判決如下：
    主    文
原判決撤銷。
歐陽榮慶犯過失傷害罪，處拘役參拾伍日，如易科罰金，以新臺
幣壹仟元折算壹日。緩刑貳年。 
    事　　實
一、歐陽榮慶於民國109年9月30日20時57分許，駕駛車牌號碼00
    0-0000號自小客車，沿臺南市永康區永二街393巷自北往南
    方向行駛，行經該巷與復華七街255巷無號誌交岔路口，本
    應注意支線道車應讓幹線道車先行，於支線道車道地面依「
    停」標字必須停車觀察，禮讓幹線道車先行，認為安全時，
    方得再開，而依當時天候晴、夜間有照明、路面乾燥、無缺
    陷、無障礙物、視距良好之情狀，客觀上並無不能注意之情
    形，竟疏未停車禮讓復華七街255巷之幹道車，即貿然前行
    後左轉，適羅月娥騎乘車牌號碼000-000號普通重型機車，
    沿復華七街255巷自東往西方向行駛至上揭交岔路口時，亦
    疏未注意行經無號誌路口，應注意車前狀況、減速慢行，即
    進入路口，雙方車輛因而發生碰撞，致羅月娥受有左側股骨
    開放性骨折、右側臏骨骨折、撕裂傷、頭部撞傷、左側手肘
    撕裂傷之傷害。
二、案經羅月娥訴由臺南市政府警察局永康分局報告臺灣臺南地
    方檢察署檢察官偵查聲請簡易判決處刑。
    理    由
壹、程序部分：
一、按被告以外之人於審判外之陳述，雖不符刑事訴訟法第159
    條之1至第159條之4之規定，而經當事人於審判程序同意作
    為證據，法院審酌該言詞陳述或書面陳述作成時之情況，認
    為適當者，亦得為證據。當事人、代理人或辯護人於法院調
    查證據時，知有第159條第1項不得為證據之情形，而未於言
    詞辯論終結前聲明異議者，視為有前項之同意，此觀刑事訴
    訟法第159條之5規定甚明。查檢察官及被告歐陽榮慶於本院
    審理時，對本判決以下所引用之傳聞證據均同意有證據能力
    （見本院簡上卷第77、117至118頁)。本院審酌上開證據資
    料製作時之情況，尚無違法不當及證明力明顯過低之瑕疵，
    以之作為證據應屬適當，依刑事訴訟法第159條之5規定，認
    前揭證據資料均有證據能力。
二、本件判決所使用之非供述證據部分，查無公務員違背法定程
    序而取得之情事，已經本院於審理程序為合法之調查，均有
    證據能力。
貳、實體部分：　　
一、上揭犯罪事實，業據被告歐陽榮慶於本院審理時坦承不諱，
    核與證人即告訴人羅月娥指訴情節大致相符，復有道路交通
    事故現場圖、道路交通事故調查報告表（一）（二）、及現
    場照片19張附卷可佐。另告訴人因本件車禍受有前開傷害等
    情，亦有奇美醫療財團法人奇美醫院診斷證明書1紙在卷可
    參，足認被告之自白與事實相符，應堪採信。
二、按汽車行至無號誌之交岔路口，支線道車應暫停讓幹線道車
    先行，道路交通安全規則第102條第1項第2款定有明文；次
    按，「停」標字，用以指示車輛至此必須停車再開；停車再
    開標誌，用以告示車輛駕駛人必須停車觀察，認為安全時，
    方得再開，設於安全停車視距不足之交岔道路支線道之路口
    ，道路交通標誌標線號誌設置規則第177條第1項、第58條第
    1項亦分別定有明文。被告駕駛車輛上路，自應遵守上開規
    定，而依本件交通事故發生當時如前所述之客觀環境，被告
    並無不能注意之情事，竟未依規定停車禮讓幹線道車輛，被
    告對本件交通事故之發生具有過失甚明，而本件事故之肇事
    因素經原審送請臺南市車輛行車事故鑑定會鑑定，再經本院
    送覆議，結果均認為：「一、歐陽榮慶駕駛自小客車，支線
    道車未讓幹線道車先行，為肇事主因。二、羅月娥駕駛普通
    重型機車，無號誌路口，未注意車前狀況，未減速慢行，為
    肇事次因。」有臺南市車輛行車事故鑑定會110年9月7日南
    市交鑑字第1101090557號函暨南鑑0000000案鑑定意見書、
    臺南市政府111年3月10日府交智安字第1110438448號函暨所
    附南覆0000000案覆議意見書各1份在卷可參（交簡卷第19至
    22頁、交簡上卷第87至90頁），亦同此認定。至於告訴人騎
    乘上開機車固亦有疏未注意車前狀況，未減速慢行之過失行
    為，惟此僅係影響被告就本件車禍所致過失傷害犯行責任之
    輕重，並無解於被告上開過失責任之成立。復以告訴人所受
    之前揭傷害係因本件車禍事故所致，是兩者間顯有相當因果
    關係。從而，被告本件過失傷害犯行，洵堪認定，應予依法
    論科。　　
三、論罪科刑及撤銷改判之理由
(一)核被告歐陽榮慶所為，係犯刑法第284條前段之過失傷害罪
    。
(二)被告肇事後，於犯罪尚未被有偵查權之機關或公務員發覺前
    ，在警員據報前往現場處理時在場並表明係肇事者，願接受
    裁判，有道路交通事故肇事人自首情形紀錄表存卷可查（警
    卷第41頁），符合自首之要件，為鼓勵其勇於面對刑事責任
    ，並考量其節省司法資源，爰依刑法第62條前段之規定減輕
    其刑。
(三)原審認被告犯罪事證明確，予以論罪科刑，判處被告拘役40
    日，如易科罰金，以新臺幣1000元折算1日，固非無見。惟
    查，
　⒈本件被告係有「支線道車未讓幹線道車輛先行」之過失，告
    訴人亦有「未注意車前狀況，未減速慢行」之過失已如前述
    ，而檢察官聲請簡易判決處刑書及原審均誤認被告有「轉彎
    車未讓直行車先行」之過失，且檢察官聲請簡易判決處刑書
    未敘及告訴人亦有「未注意車前狀況，未減速慢行」之過失
    ，原判決就此未加更正，而直接引用，顯有錯誤。　　
  ⒉被告於原審判決後，與告訴人和解成立，並給付賠償完畢，
    有本院111年度新簡字第199號和解筆錄1份（交簡上卷第109
    至110頁）、本院公務電話紀錄1紙（交簡上卷第133頁）在
    卷為憑，是被告確已積極賠償告訴人之損害，且告訴人陳明
    願予被告緩刑機會等節，亦有前開和解筆錄及刑事陳述意見
    狀可參，則被告之量刑基礎已有不同，原判決未及審酌上開
    有利被告量刑事由，量處被告拘役40日，尚有過重。
　⒊檢察官循告訴人請求上訴意旨，指摘原審量刑過輕，固無理
    由，被告上訴主張原審量刑過重，就上開⒉所述，即屬有據
    ，且原判決另存有上開⒈所述之可議之處，應由本院將原審
    判決予以撤銷改判。
(四)爰審酌被告駕駛自用小客車未遵守支線道車應讓幹線道車輛
    先行之交通規則，造成本件車禍發生，為本件之肇事主因，
    告訴人受有左側股骨開放性骨折、右側臏骨骨折、撕裂傷、
    頭部撞傷、左側手肘撕裂傷之傷害，及告訴人於本件事故之
    發生為肇事次因。復考量被告於犯後坦承犯行，態度良好，
    被告已與告訴人和解成立，並給付賠償完畢，有本院111年
    度新簡字第199號和解筆錄1份、本院公務電話紀錄1紙在卷
    可稽，兼衡被告無前科之素行、高職畢業之智識程度、職業
    為建築工人、家庭經濟狀況小康等一切情狀，量處如主文第
    二項所示之刑，並諭知易科罰金之折算標準。
四、被告前未曾因故意犯罪受有期徒刑以上刑之宣告，有臺灣高
    等法院被告前案紀錄表在卷可稽，被告僅因過失犯罪，致罹
    刑章，已與告訴人達成和解並給付賠償完畢，且告訴人陳明
    願予被告緩刑機會等節，亦有前開告訴人羅月娥111年6月2
    日陳述意見狀、和解筆錄各1紙可考。諒被告經此偵審程序
    及刑之宣告後，應知所警惕，無再犯之虞，本院認前開所宣
    告之刑，以暫不執行為適當，爰依刑法第74條第1項第1款規
    定，併予宣告緩刑2年，以啟自新。
據上論斷，應依刑事訴訟法第455條之1第1項、第3項、第369條
第1項前段、第364條、第299條第1項前段，刑法第284條前段、
第62條前段、第41條第1項前段、第74條第1項第1款，刑法施行
法第1條之1第1項，判決如主文。 　
本案經檢察官周文祥聲請簡易判決處刑，檢察官洪欣昇到庭執行
職務。
中　　華　　民　　國　　111 　年　　7 　　月　　6 　　日
               刑事第十三庭   審判長法  官  鄭彩鳳
                                    法  官  陳威龍
                                    法  官  王惠芬
以上正本證明與原本無異。
本件不得上訴。
                                    書記官　陳杰瑞
中　　華　　民　　國　　111 　年　　7 　　月　　7 　　日
附錄本案論罪科刑法條全文 　　　　　　　　　　　　　　　中華民國刑法第284條
因過失傷害人者，處1年以下有期徒刑、拘役或10萬元以下罰金
；致重傷者，處3年以下有期徒刑、拘役或30萬元以下罰金。